臺灣高雄地方法院刑事判決　　　　　　　　　　　　　　九十年度自字第三九七號
　　自　訴　人　乙○○
　　自訴代理人　侯重信律師
　　被　　　告　丙○○
　　被　　　告　丁○○
　　右二人共同
　　選任辯護人　蔡建賢
右列被告因背信案件，經自訴人提起自訴，本院判決如左：
    主  文
丙○○、丁○○均無罪。
    理  由
一、自訴意旨如附件自訴狀所載。
二、按犯罪事實應依證據認定之，無證據不得推定其犯罪事實；又不能證明被告犯罪
    或其行為不罰者，應諭知無罪之判決；刑事訴訟法第一百五十四條、第三百零一
    條第一項分別定有明文。次按事實之認定，應憑證據，如未能發現相當證據，或
    證據不足以證明，自不能以推測或擬制之方法，以為裁判基礎；又認定不利於被
    告之事實，須依積極證據，苟積極證據不足為不利於被告事實之認定時，即應為
    有利於被告之認定，更不必有何有利之證據；又按告訴人（自訴人）之指訴，原
    在意圖使被告受刑事處分，非有其他旁證，尚難單憑告訴人（自訴人）一面之詞
    據以論罪；此有最高法院民國（下同）四十年台上字第八六號、三十年上字第八
    一六號、七十年台上字第一０一五號判例意旨可資參照。且「罪疑惟輕」、「無
    罪推定」原本即為刑事訴訟法之大原則，尤其晚近刑事訴訟制度與憲法保障人權
    思想相結合下，該二原則益形重要，此由最高法院於九十年九月四日以九十年度
    第七次刑事庭會議決議二十五年上字第三七０六號判例（該判例之要旨為：審理
    事實之法院，對於被告之犯罪證據，應從各方面詳予調查，以期發現真實，苟非
    調查之途徑已窮，而被告之犯罪嫌疑仍屬不能證明，要難遽為無罪之判斷。）不
    再援用，亦可見其端倪。
三、訊據被告丙○○、丁○○均堅決否認有背信之犯行，均辯稱：本件兩造並無合夥
    購買高雄縣茄萣鄉○○段五六三、五六四地號土地（以下簡稱系爭土地），系爭
    土地係被告二人與案外人甲○○於七十八年間以甲○○出資百分之六十、被告丙○○出資百分之三十、被告丁○○出資百分之十之方式，共同向高雄縣政府標購
    而來，自訴人並未出資，被告並無自訴人所指背信之犯行等語。經查：
（一）自訴人提出「股份確認書」一紙，欲證明其確有百分之十之股份，惟被告否認
      該紙確認書是「股份確認書」，辯稱：九十年三月五日渠等在高雄市○○區○○路十二號七樓之六（宮田日本料理店樓上，即自訴人住處）開會時，渠等在
      一張空白紙上簽到，至於該張紙上記載之「投資比例」等字樣，是事後被填寫
      上去的等語。經本院將自訴人所提供之上開「股份確認書」送請法務部調查局
      鑑定結果，該局函覆稱「由於送鑑之「股份確認書」上所載「投資比例」等字
      跡，與甲○○等人簽名字跡間共並無交叉重疊之筆劃，故歉難鑑定兩者書寫之
      先後順序」，有該局九十一年二月二十日調科貳字第０九一０００六七０八０
      號函在卷可稽，易言之，被告等在該張紙上簽名時，該張紙上是否已有記載「
      投資比例」等字樣之情無法鑑定；而自訴人雖又提出「簽到單」一紙，欲證明
      上開「股份確認書」並非簽到單，惟被告否認該張「簽到單」是渠等九十年三
      月五日開會時之簽到單，且該張「簽到單」上亦無被告二人之簽名，是該張「
      簽到單」是否即為九十年三月五日開會時之簽到單尚非無疑。準此，自不能憑
      上開「股份確認書」及「簽到單」而為被告不利之認定。
（二）自訴人固又提出「合夥結算計算書」一紙，欲證明其確有百分之十之股份，惟
      被告否認該紙確認書是「合夥結算計算書」，被告丙○○辯稱：伊未看過該張
      「合夥結算計算書」，被告丁○○辯稱：當時伊是家和公司（沒有辦理設立登
      記）之代書，是甲○○口述由我代填的，這只是甲○○私下叫我代填的一般的
      帳目清單，並非本件之「股份確認書」或「合夥結算計算書」等語。經查，該
      紙「股份確認書」上僅載有甲○○侯、丙○○、侯政宏（即自訴人乙○○）、
      丁○○、林江村五人之名字及一些計算式，並無法證明與本案有關，尚不得執
      上開「合夥結算計算書」而為不利於被告之認定。
（三）證人甲○○固證稱「自訴人有百分之十之股份」，證人林志峰固證稱「會議時
      我有在場，被告確認股份後才簽名」，惟查，自訴人係證人甲○○之親戚（大
      舅子），證人甲○○、林志峰為父子關係，且證人甲○○、林志峰與被告間關
      於本件投資案又有訴訟糾紛，是該二人上開證詞是否客觀真實，尚非無疑。又
      證人楊瑞虎固證稱「我是家大建設公司之工務經理，買土地之事我知情，本件
      投資案自訴人有百分之十之股份，我與自訴人均有參加九十年三月五日在自訴
      人住處之會議」等語，惟查，家大建設企業有限公司係於八十年七月十七日核
      准設立，此有公司基本資料查詢表在卷可稽，而本件投資案係於七十八年一月
      二十日在高雄縣政府大禮堂標購系爭土地，則證人楊瑞虎在尚未擔任家大建設
      公司之工務經理前，如何知悉自訴人有百分之十之股份﹖且自訴人並未參加九
      十年三月五日在自訴人住處之會議，此由自訴人所提出之「股份確認書」或「
      簽到單」中，均係由侯麗英簽名代替自訴人（侯政宏係自訴人之偏名）參加會
      議可得而知，足見證人楊瑞虎上開證詞尚有不實，自難執為對被告不利之認定
（四）證人葉士旗證稱「我有承攬系爭土地上房屋之廣告銷售業務，是乙○○介紹我
      承攬前開業務的，後來甲○○找我與股東認識談廣告銷售業務，所以才至圓山
      飯店餐敘，當日參加會議的有我、甲○○、丁○○、丙○○，乙○○去一下就
      走了，當時甲○○有介紹丙○○是股東，沒有介紹乙○○及丁○○是股東，後
      來我問丁○○，他說他也是股東，乙○○我一直不知道他是不是股東，至於有
      無暗股我不知道。系爭土地銷售廣告報酬是由甲○○及丁○○開好支票給我，
      面額共六百多萬元，至於由何人簽發票款我不清楚」等語，既然證人葉士旗是
      由自訴人介紹承攬系爭土地上房屋之廣告銷售業務，則證人葉士旗對自訴人之
      身分狀況理應有所認識，然證人葉士旗竟不知道自訴人是否為股東，足見自訴
      人確未出資入股甚為明灼。
（五）自訴人雖稱其有投資二百餘萬元，持有百分之十之股份，惟本件自七十八年間
      合夥投資迄今已十餘年，其間多次分紅配息，自訴人於十餘年間未獲分紅配息
      ，竟未提出請求或質問，且遲至十餘年後始查悉系爭土地已被建屋出售及抵押
      貸款，此顯與常情有違。而自訴人除提出上開「股份確認書」、「簽到單」、
      「合夥結算計算書」，及援引證人甲○○、林志峰、楊瑞虎對其有利之證詞外
      ，並未提出其他有利而具體之證據，亦未提出出資證明，是被告辯稱自訴人並
      未出資等語，即為可採。則本件自訴人既未出資入股，被告即無自訴人所指背
      信之犯行。
四、綜上所述各情綜合觀之，衡諸上開規定及判例意旨，尚難僅憑自訴人之指訴即認
    被告有背信之犯意及行為，被告之辯解並非子虛，此外，復查無其他積極證據足
    以證明被告有何自訴人所指背信之犯行，其犯罪不能證明，自應為無罪判決之諭
    知。
據上論斷，應依刑事訴訟法第三百四十三條、第三百零一條第一項，判決如主文。
中      華      民      國    九十一    年      三      月    二十九    日
                                      臺灣高雄地方法院刑事第三庭
                                          法  官  孫  啟  強
右正本證明與原本無異。
如不服本判決，應於判決送達後十日內，向本院提出上訴狀。
                                          書記官  盧  雅  婷
中      華      民      國    九十一    年      三      月    二十九    日
